臺灣高等法院臺中分院刑事裁定
111年度毒抗字第613號
抗  告  人  
即  被  告  黎俊旺



上列抗告人即被告因違反毒品危害防制條例案件，經檢察官聲請
送觀察勒戒，不服臺灣苗栗地方法院111年度毒聲字第282號中華
民國111年5月31日第一審刑事裁定（聲請案號：臺灣苗栗地方檢
察署111年度聲觀字第242號。偵查案號：同署111年度毒偵字第8
82號），提起抗告，本院裁定如下：
  主  文
抗告駁回。
    理  由
一、抗告意旨略以：依毒品危害條例第24條也賦予檢察官權限得
    利用機構外的處遇，來達到戒除毒癮的目的，而得為附條件
    的緩起訴。其中最常見的做法，就是令抗告人為戒癮治療，
    抗告人只須遵守指示至指定醫院進行治療，配合通知驗尿即
    可，不會影響到抗告人的家庭與日常作息。因抗告人尚有年
    邁雙親年歲逾八旬，領有殘障手冊，需要抗告人扶養和照料
    ，家中唯獨剩下抗告人扛起生活所需，懇請鈞長法外施恩改
    採戒癮治療之方式代替勒戒處分，既能達到戒除毒癮的效果
    ，又能給予被告陪伴雙親，令其安享晚年的恩惠，兩方面都
    能兼顧的做法，給予抗告人一個重生的機會。且抗告人有固
    定工作及收入，希望能改採戒癮治療的方式，一除惡習也能
    保有工作等語。
二、按犯毒品危害防制條例第10條之罪者，檢察官應聲請法院裁
    定，令被告入勒戒處所觀察、勒戒，其期間不得逾2月，毒
    品危害防制條例第20條第1項定有明文。又修正施行後之毒
    品危害防制條例第20條第3項所定：依本條第1項、第2項為
    觀察、勒戒或強制戒治執行完畢釋放後，3年後再犯第10條
    之罪者，仍適用本條第1項、第2項規定之觀察、勒戒或強制
    戒治。此所謂「3年後再犯」，只要本次再犯（不論修正施
    行前、後）距最近1次觀察、勒戒或強制戒治執行完畢釋放
    ，已逾3年者，即該當之，不因其間有無犯第10條之罪經起
    訴、判刑或執行而受影響（最高法院109年度台上大字第382
    6號刑事大法庭裁定意旨參照）。
三、經查，抗告人基於施用第二級毒品之犯意，在苗栗縣○○鄉○○
    村00鄰○○路00巷0號住處，以將甲基安非他命置於玻璃球内
    燒烤吸食所生煙霧之方式，施用甲基安非他命1次之事實。
    業據抗告人於警詢及偵查中坦承不諱（見偵查卷第21頁至第
    23頁、第55頁），而抗告人為警查獲後所採集之尿液經送驗
    後，呈現安非他命與甲基安非他命陽性反應，有偵辦違反毒
    品危害防制條例案件尿液鑑驗代碼對照表、中山醫學大學附
    設醫院檢驗科樂物檢測中心尿液檢驗報告各1份及採證照片1
    2張在卷可稽（見偵查卷第37頁、第59頁），足認抗告人前
    揭自白核與事實相符，抗告人施用第二級毒品之犯行，洵堪
    認定。又抗告人前因施用毒品案件，經法院裁定送強制戒治
    ，嗣因毒品危害防制條例修正，於93年1月9日因法律修正報
    結出所等情，有臺灣高等法院被告前案紀錄表1份在卷可佐
    。是抗告人前次觀察勒戒執行完畢迄至本案施用毒品犯行，
    顯已逾3年，依毒品危害防制條例第20條第3項規定，即應令
    觀察、勒戒（最高法院109年度台上大字第3826號裁定意旨
    參照）。原審因而認檢察官聲請將抗告人送勒戒處所觀察、
    勒戒，為有理由，而裁定將抗告人送勒戒處所施以觀察、勒
    戒，核其認事用法，俱無不合。
四、抗告意旨雖以前詞置辯。惟查：　
　㈠毒品危害防制條例第24條第1項，雖採行「觀察、勒戒」與「
    緩起訴之戒癮治療」並行之雙軌模式，然並無「緩起訴之戒
    癮治療」應優先於「觀察、勒戒」之強制規定，因此，檢察
    官對於「初犯」及「3年後再犯」施用毒品案件，本得按照
    個案情形，依法裁量決定採行「緩起訴之戒癮治療」或「觀
    察、勒戒」。且是否給予被告為附命完成戒癮治療之緩起訴
    處分，事屬刑事訴訟法第253條之1第1項及第253條之2第1項
    第6款特別賦予檢察官之職權，法院原則上應尊重檢察官職
    權之行使，僅就檢察官之判斷有違背法令、事實認定有誤或
    其他裁量重大明顯瑕疵等事項，予以有限之低密度審查，檢
    察官就此裁量權之行使，苟無濫用或不當情形，自不得任意
    指為違法（最高法院103年台上字第2464號、107年台上字第
    3987號判決意旨參照）。　
　㈡毒品危害防制條例中關於觀察、勒戒之規定，乃係導入一療
    程觀念，針對受處分人將來之危險所為預防、矯治措施之保
    安處分，目的係在戒除受處分人施用毒品身癮及心癮之措施
    ，以達教化與治療之目的，其立法意旨在幫助施用毒品者戒
    毒，非屬懲戒行為人之性質，核與刑罰執行之目的不同，且
    此為法律之強制規定，除有毒品危害防制條例第21條第1項
    規定犯同條例第10條之罪者，於犯罪未發覺前，自動向衛生
    福利部指定之醫療機構請求治療，醫療機構免將請求治療者
    送法院或檢察機關，以及同條例第24條第1 項規定檢察官先
    依刑事訴訟法第253 條之1 第1 項、第253條之2第1項第4款
    至第6款或第8款規定，為附條件之緩起訴處分時，不適用第
    20條第1 項之程序外，凡違反同條例第10條之規定者，檢察
    官即應依同條例第20條第1 項規定，向法院提出聲請裁定令
    入勒戒處所觀察、勒戒。而被告是否適用毒品危害防制條例
    第24條第1 項所定之戒癮治療程序，原係法律賦予檢察官之
    裁量權限，要非法院所得審酌，已如前述，是經檢察官聲請
    法院裁定將被告送勒戒處所觀察、勒戒者，法院僅得就其聲
    請審查被告是否有施用毒品之行為，以及被告是否為「初犯
    」或為觀察、勒戒、強制治療執行完畢後「3年內再犯」而
    為准駁之裁定，並無自由斟酌以其他方式替代或得以其他原
    因免予執行之權。
　㈢本件抗告人既有檢察官聲請意旨所載施用第二級毒品之犯行
    明確，又無於犯罪未發覺前，自動向指定醫療機構請求治療
    情事，且本次施用第二級毒品犯行，距其最近一次犯施用毒
    品罪，經依法觀察勒戒執行完畢釋放後，已逾3年，且此段
    期間並無觀察、勒戒或強制戒治之情形，檢察官於斟酌個案
    情節及卷內事證後，未依刑事訴訟法第253條之1第1項、第2
    53條之2等規定對抗告人為附條件之緩起訴處分，而係選擇
    向法院聲請裁定抗告人入勒戒處所觀察、勒戒，以達戒癮治
    療之目的，洵屬檢察官裁量權之適法行使，法院自應予以尊
    重，且查無檢察官聲請有何違背法令、認定事實有誤或其他
    重大明顯瑕疵之處，其聲請應屬有據，自無由法院審酌以其
    他方式替代之餘地。至於抗告意旨主張其家中尚有行動不便
    之年邁雙親，需人照料，且有固定工作與收入，經核均非法
    院裁定應否令入勒戒處所觀察、勒戒時所得審酌之事項，抗
    告人據以提起抗告，亦屬無據，而不足採。原審因而裁定抗
    告人應送勒戒處所執行觀察、勒戒，經核認事用法並無不合
    。抗告人仍執前詞，提起本件抗告，指摘原裁定不當，為無
    理由，應予駁回。
五、據上論斷，應依刑事訴訟法第412條，裁定如主文。　
中　　華　　民　　國　　111 　年　　7 　　月　　7 　　日
         　刑事第一庭    審判長法　官  江  德  千
　　　　　　　　　　　　　　   法　官  簡  源  希
　　　　　　　　　　　 　　 　 法　官  高  增  泓                          
以上正本證明與原本無異。     
不得再抗告。
                               書記官  黃  美  珍
　　　　　　　　　　　　　　　 
中　　華　　民　　國　　111 　年　　7 　　月　　7 　　日